臺灣高雄地方法院民事裁定
109年度消債清字第1號
聲  請  人  陳濬洋（原名陳裕良、陳裕仁）
0000000000000000

0000000000000000

代  理  人  方浩鍵律師
上列當事人因消費者債務清理事件聲請清算，本院裁定如下：
    主  文
聲請人陳濬洋（原名陳裕良、陳裕仁）自中華民國一百零九年七
月二十一日下午四時起開始清算程序。
命司法事務官進行本件清算程序。
    理  由
一、聲請意旨略以：伊無力清償債務，曾依中華民國銀行公會會
    員辦理消費金融案件無擔保債務協商機制請求共同協商債務
    方案成立，約定自民國95年9月起，分80期，年利率3.88％，
    每月清償新臺幣（下同）27,071元，然勉為償還數期後仍不
    得已毀諾。又伊未經法院裁定開始更生程序或許可和解或宣
    告破產，爰聲請清算等語。
二、按債務人不能清償債務或有不能清償之虞者，得依本條例所
    定更生或清算程序，清理其債務；債務人對於金融機構負債
    務者，在聲請更生或清算前，應向最大債權金融機構請求協
    商債務清償方案，或向其住、居所地之法院或鄉、鎮、市、
    區調解委員會聲請債務清理之調解；自債務人提出協商請求
    之翌日起逾30日不開始協商，或自開始協商之翌日起逾90日
    協商不成立，債務人得逕向法院聲請更生或清算；債務人於
    法院裁定開始更生程序或許可和解或宣告破產前，得向法院
    聲請清算；法院開始清算程序之裁定，應載明其年、月、日
    、時，並即時發生效力；法院裁定開始更生或清算程序後，
    得命司法事務官進行更生或清算程序；必要時，得選任律師
    、會計師或其他適當之自然人或法人1人為監督人或管理人
    ，消費者債務清理條例（下稱消債條例）第3條、第151條第
    1項、第153條、第80條前段、第83條第1項、第16條第1項分
    別定有明文。
三、經查：
  ㈠聲請人於95年間協商成立後，繳納至95年10月即未再依約繳
    款，最大債權銀行中國信託銀行於96年1月通報毀諾（見卷
    第31頁台新銀行函），而聲請人稱毀諾時係經營早餐店，每
    月僅得賺取約10,000元至20,000元等語（見卷第108頁），
    依勞工保險被保險人投保資料表所示，聲請人於92年10月退
    保，迄至96年12月始再加保（見卷第13頁反面），是銀行通
    報毀諾時即96年1月，聲請人並未受雇任何公司或商號而投
    保勞保，以其工作狀況非屬固定，若以聲請人斯時收入為自
    陳20,000元，亦已無法負擔每月27,071元之還款金額，堪認
    聲請人因收入不豐，無法持續支應必要生活開支及協商款項
    ，而確有不可歸責於己之事由，致履行原協商條件有所困難
    。
  ㈡次查，聲請人於107年及108年度申報所得各為3,200元（高雄
    市苓雅區公所薪資所得）、0元，然其自陳向本院聲請清算
    前2年內有薪資所得共603,200元，名下無財產，勞工保險於
    104年8月31日退保，另有宏泰人壽1張保單解約金92,832元
    、中華郵政1張壽險保單解約金27,549元（含保價金108,515
    元扣除墊繳保費本息25,088元及保單借款本息55,878元）、
    安聯人壽1張保單解約金9,790元，另1張安聯人壽保單已於1
    07年5月21日變更要保人為葉家妘，並於109年3月26日解約
    領取15,139元，三商美邦人壽1張保單無解約金、新光人壽1
    張保單僅有未到期保費1,408元、台灣人壽2張保單之要保人
    均為葉家妘，至南山人壽保單如經解約是否有解約金可領回
    ，本件裁定時南山人壽保險公司仍未回覆，故留待清算程序
    再為調查。又聲請人自102年9月起於義守大學內之學生餐廳
    「二加二茶舖飲料店」擔任店長兼員工，月薪25,000元，領
    現，並據其自行提出之薪資袋所載108年5月至109年4月之每
    月薪資均為25,000元，未領取社會局補助等情，有債權人清
    冊（卷第4至5頁）、戶籍謄本（卷第7頁）、財團法人金融
    聯合徵信中心前置協商專用債權人清冊（卷第9至10頁）、
    信用報告（卷第12頁）、勞工保險被保險人投保資料表（卷
    第13頁）、財政部高雄國稅局106年及107年度綜合所得稅各
    類所得資料清單及總歸戶財產查詢清單（卷第14至16頁）、
    高雄市政府社會局社會福利資訊料查詢表（卷第28至30頁）
    、財產及收入狀況說明書（卷第40頁）、存摺（卷第49至53
    頁）、在職證明書（卷第62頁）、薪資袋（卷第63至64頁）
    、108年度稅務電子閘門財產所得調件明細表（卷第72頁）
    、商業保險投保資料查詢結果表（卷第93至94頁）、中華郵
    政股份有限公司壽險處函（卷第95至96頁）、新光人壽保險
    股份有限公司陳報狀（卷第97至98頁）、三商美邦人壽保險
    股份有限公司函（卷第99頁）、宏泰人壽保險股份有限公司
    陳報狀（卷第100至101頁）、安聯人壽保險股份有限公司函
    （卷第102頁）、台灣人壽保險股份有限公司函（卷第110至
    111頁）在卷可參。故本院審酌上情，認為核算聲請人目前
    償債能力之基礎以每月25,000元為基準。
  ㈢關於聲請人個人日常必要支出部分，按債務人必要生活費用
    ，以最近1年衛生福利部或直轄市政府所公告當地區每人每
    月最低生活費1.2倍定之，消債條例第64條之2第1項定有明
    文。查衛福部社會司所公告109年度高雄市最低生活費為13,
    099元，其1.2倍為15,719元，又該最低生活費用之標準，係
    照當地最近1年平均每人消費支出60％訂定，依其基準之家庭
    收支調查報告調查表格式所示有關經常性支出之調查項目，
    包括利息支出、食品、衣著、房租及水費、電費、醫療保健
    、交通、娛樂、教育等，已涵蓋聲請人所陳報之支出項目；
    因聲請人自陳與父母同住於父親名下房屋，每月給付父親4,
    000元作為家用補貼費用、現金支付等語（卷第38頁及反面
    ），嗣本院函命聲請人陳報所居住之父親名下房屋是否尚須
    繳納房屋貸款並應提出相關資料，聲請人僅稱父親不願告知
    家中經濟狀況等語（卷第108頁反面），並提出父親陳明山
    出具之收取證明書（卷第109頁），其上固載「每月確有收
    到4,000元做為家用補貼費用。」，惟審酌聲請人未主張扶
    養父親、亦未陳報父親名下房屋是否尚有房貸支出，及聲請
    人本身債務未清償之情形下，該筆「家用補貼費用4,000元
    」應不予列為房屋費用之支出，故於計算聲請人個人每月必
    要生活費時，即應自前開已包括聲請人居住費用在內，扣除
    相當於房租支出所佔比例約24.36%，避免重複計列費用，則
    扣除居住費用後，聲請人每月必要生活費為11,890元【計算
    式：15,719－（15,719×24.36%）＝11,890】。
  ㈣至扶養費支出部分，聲請人主張扶養2名未成年子女，每月扶
    養費共10,000元。經查，聲請人與前配偶葉家妘育有之長女
    陳○蓁係94年9月生、長子陳○澤係96年3月生，2名子女於106
    年至108年度申報所得均為0元、名下均無財產、均無領取社
    會局補助等情，有戶籍謄本、所得資料及財產查詢清單、稅
    務電子閘門財產所得調件明細表、存摺、高雄市政府社會局
    社會福利資訊料查詢表在卷可憑（見卷第41至47頁、第54頁
    、第73至82頁）。扶養費用數額部分，按受扶養者之必要生
    活費用，準用第1項規定計算基準數額，並依債務人依法應
    負擔扶養義務之比例認定之，消債條例第64條之2第2項亦有
    明定。準此，聲請人所應負擔未成年子女之扶養費，以109
    年度高雄市每人每月最低生活費13,099之1.2倍即15,719元
    計算，由聲請人與前配偶共同分擔後，聲請人負擔2名子女
    每月之扶養費即應以15,719元（計算式：15,719×2÷2＝15,71
    9）為度；復據聲請人與前配偶葉家妘於96年12月間簽立之
    離婚協議書所載：「2名子女由母監護。每月參萬元至孩子
    滿20歲。」（見卷第48頁），聲請人陳稱子女與前配偶同住
    ，其因自身債務問題，實無法按月給付該扶養費，故經與葉
    家妘商討後，改為每月給付10,000元，皆以現金支付等語（
    卷第36頁、第38頁、第61頁），並提出葉家妘於109年5月出
    具之收取切結書（卷第65頁），是聲請人所稱每月給付2名
    未成年子女扶養費共10,000元，低於本院計算之基準，係屬
    合理。
  ㈤綜上所述，以聲請人現每月收入25,000元為其償債能力基準
    ，扣除個人必要生活費11,890元及子女扶養費10,000元後，
    餘3,110元，而聲請人目前負債總額為1,208,921元（參聯徵
    中心債權人清冊，包含：花旗銀行、匯豐銀行、新光銀行、
    三信銀行、聯邦銀行、遠東銀行、凱基銀行、台新銀行、日
    盛銀行、中國信託銀行），扣除保險解約金131,579元，以
    聲請人每月所餘按月攤還結果，需約29年【計算式：（1,20
    8,921－131,579）÷3,110÷12≒28.9】始能清償完畢，堪認聲
    請人確有不能清償債務之情事，則聲請人向本院聲請清算，
    應予准許，爰命司法事務官進行本件清算程序。
四、依消債條例第11條第1項、第83條第1項、第16條第1項，裁
    定如主文。
中　　華　　民　　國　　109 　年　　7 　　月　　21　　日
                  民事庭　法　　官　賴寶合
以上正本係照原本作成。
本裁定不得抗告。
中　　華　　民　　國　　109 　年　　7 　　月　　21　　日
                          書記官    胡美儀